---
title: "Лабораторная работа №8"
output: html_notebook
---

Кузнецов Григорий ИУ5-83Б Вариант 12

# Задание

Система электронного документооборота с автоматическим классификатором поступающей корреспонденции должна учитывать различную важность документов, количество типов документов $P$, средняя интенсивность поступления заявок $\lambda_1, \lambda_2, ..., \lambda_p$, средняя интенсивность обслуживания $\mu_1, \mu_2, ..., \mu_p$ соответственно, очередь неограничена. Приоритеты заявок $p_1 < p_2 < ... < p_P$.

Оценить среднее время нахождения каждого типа заявки в очереди (теоретически и экспериментально) для одного из 4 случаев:

- относительный фиксированный приоритет (V1);
- абсолютный фиксированный приоритет (V2);
- приоритет с зависимой задержкой без прерывания (V3);
- приоритет с зависимой задержкой с прерываниями (V4);

в соответствии с вариантом.

# Задание варианта

```{r}
Variant<-12
set.seed(Variant) 
P<-sample(c(4, 6),1)
V<-sample(c("V1", "V2", "V3", "V4"),1)
if ((V=="V3") | (V=="V4")){
    b<-sort(sample(c(1:10),P))
    }
lambda<-runif(P)
mu<-runif(P,1,3)
data.frame(P,V)
if ((V=="V3") | (V=="V4")) {data.frame(lambda,mu, b)}
if ((V=="V1") | (V=="V2")) {data.frame(lambda,mu)}
```

# Решение

Наша система имеет абсолютный фиксированый приоретет с прерываниями.
Для заданой системы среднее время нахождения заявки i-го типа можно найти как:

$$
s_j = \sum_{i=j}^P \rho_i \\
W_p=
\begin{cases}
\frac{
\frac{s_j}{1-s_j}\cdot \sum_{i=j}^P \frac{\rho_i}{\mu_i}
+\frac{\rho_p}{\mu_p}
+\sum_{i=p+1}^P \rho_i\cdot \left(\frac{1}{\mu_p}
+\frac{1}{\mu_i}\right)
-\sum_{i=j}^{p-1} \rho_i\cdot W_i
}{
1-\sum_{i=p+1}^{P} \rho_i
}, p\geq j\\
\infty, p<j
\end{cases}
$$

Где j находится из условия:

$$
\sum_{i=j}^P \rho_i<1
$$

Где $p_i$ определяется как:

$$
\rho_i=\frac{\lambda_i}{\mu_i} \\
$$

Найдём их:

```{r}
p <- lambda / mu
p
```

Найдём j. Для этого посчитаем все возможные комбинации сумм:

```{r}
sum(p)
sum(p[2:6])
sum(p[3:6])
sum(p[4:6])
sum(p[5:6])
sum(p[6:6])
```
Получаем, что $j=2$.

найдём $s_j$:

```{r}
s_j <- sum(p[2:6])
s_j
```

Средние времена ожидания будут иметь следующие значения:
```{r}
j <- 2
W <- c(Inf)
getW <- function(i) {
  term1 <- 0
  if (i + 1 <= P) {
    for (k in (i+1):P){
      term1 <- term1 + p[k] * (1 / mu[i] + 1 / mu[k])
    }
  }
  term2 <- 0
  if (i - 1 >= j) {
    for (k in j:(i-1)) {
      term2 <- term2 + p[k] * W[k]
    }
  }
  term3 <- 1
  if (P >= i + 1) {
    for (k in (i+1):P) {
      term3 <- term3 - p[k]
    }
  }
  return((s_j / (1 - s_j) * sum(p[j:P] / mu[j:P]) + p[i] / mu[i] + term1 - term2) / term3)
}
for (i in j:P)
  W <- c(W, getW(i))
W
```
# Эксперимент

```{r}
PROG_EVENT <- "prog"
SERV_EVENT <- "serv"

setClass("task", slots = list(enterTime = "numeric", priority = "numeric", operate_time = "numeric", enter_on_server = "numeric"))

setClass("server", slots = list(isBusy = "logical", id_task = "numeric", queue = "list"))

addToQueue <- function(server, task, p) {
  server@queue[[p]] <- c(server@queue[[p]], task)
  return(server)
}

setClass("event", slots = list(type = "character", time = "numeric", id = "numeric"))
getEvents <- function(cur_time, events) {
  ret <- c()
  i <- 1
  while (i <= length(events)) {
    if (cur_time >= events[[i]]@time) {
      ret <- c(ret, events[[i]])
      events <- events[-i]
    } else {
      i <- i + 1
    }
    
  }
  return(list(events=events, ret=ret))
}

minEvents <- function(events) {
  if (length(events) == 0 ) {
    return(0)
  }
  min_id <- 1
  for (i in c(1:length(events))) {
    if (events[[min_id]]@time > events[[i]]@time) {
      min_id <- i
    }
  }
  return(events[[min_id]]@time)
}

createEvent <- function(events, type, time, id) {
  return(c(events, new("event", type = type, time = time, id = id)))
}

deleteServEvent <- function(events) {
  found_id <- -1
  for (i in c(1:length(events))) {
    if (events[[i]]@type == SERV_EVENT) {
      found_id <- i
      break
    }
  }
  
  events <- events[-found_id]
  return(events)
}

events <- c()

server <- new("server", isBusy = FALSE, id_task = 0,  queue = list())
for(i in c(1:(P+1))) {
  server@queue[i] <- c()
}

tasks <- c()
for(i in c(1:P)) {
  tasks <- c(tasks, new("task", 
                        enterTime = rexp(1, lambda[i]), 
                        priority = i, 
                        operate_time = rexp(1, mu[i]), 
                        enter_on_server = 0))
  events <- createEvent(events, PROG_EVENT, tasks[[i]]@enterTime, i)
}
time <- 0 
dt <- 0.01

sum_times_in_system <- rep(0, P)
count_sum_times <- rep(0, P)

N <- 10000

while(length(tasks) <= N) {
  res =  getEvents(time, events)
  events = res$events
  for (event in res$ret) {
    if (event@type == PROG_EVENT) {
      if (!server@isBusy) {
        server@isBusy <- TRUE
        server@id_task <- event@id
        tasks[[server@id_task]]@enter_on_server <- event@time
        events = createEvent(events, SERV_EVENT, event@time + tasks[[event@id]]@operate_time, 1)
      } else {
        if (tasks[[server@id_task]]@priority < tasks[[event@id]]@priority) {
          tasks[[server@id_task]]@operate_time <- tasks[[server@id_task]]@operate_time - event@time + tasks[[server@id_task]]@enter_on_server
          server = addToQueue(server, server@id_task, tasks[[server@id_task]]@priority)
          server@id_task <- event@id
          tasks[[server@id_task]]@enter_on_server <- event@time
          events <- deleteServEvent(events)
          events <- createEvent(events, SERV_EVENT, event@time + tasks[[event@id]]@operate_time, 1)
        } else {
          server = addToQueue(server, event@id, tasks[[event@id]]@priority)
        }
      }
      
      tasks <- c(tasks, new("task", 
                            enterTime = event@time + rexp(1, lambda[tasks[[event@id]]@priority]), 
                            priority = tasks[[event@id]]@priority, 
                            operate_time = rexp(1, mu[tasks[[event@id]]@priority]), 
                            enter_on_server = 0))
      events <- createEvent(events, PROG_EVENT, tasks[[length(tasks)]]@enterTime, length(tasks))
    }
    
    if (event@type == SERV_EVENT) {
      sum_times_in_system[tasks[[server@id_task]]@priority] <- sum_times_in_system[tasks[[server@id_task]]@priority] + event@time - tasks[[server@id_task]]@enterTime
      count_sum_times[tasks[[server@id_task]]@priority] <- count_sum_times[tasks[[server@id_task]]@priority] + 1
      
      queue_id <- -1
      
      for(i in c(P:1)) {
        if (length(server@queue[[i]]) != 0) {
          queue_id <- i
          break
        }
      }
      
      if (queue_id == -1) {
        server@isBusy <- FALSE
      } else {
        server@id_task <- server@queue[[queue_id]][[1]]
        tasks[[server@id_task]]@enter_on_server <- event@time
        events = createEvent(events, SERV_EVENT, event@time + tasks[[server@id_task]]@operate_time, event@id)
        server@queue[[queue_id]] <- server@queue[[queue_id]][-1]
      }
    }
  }
  
  time <- minEvents(events)
}

res <- sum_times_in_system / count_sum_times

results <- matrix(data = c(W, res), ncol = P, nrow = 2, byrow = TRUE)
results <- as.data.frame(results, row.names = c("Теория", "Эксперимент"))
results
```

