---
title: "Лабораторная работа №2"
output: html_notebook
---

# Задание 1

Заданы три независимые целочисленные неотрицательные случайные величины $X_1,X_2,X_3$, необходимо найти математическое ожидание, дисперсию, среднее квадратическое отклонение и коэффициент вариации случайной величины $X_1+X_2+X_3$ численно и теоретически (из определения и с использованием производящей функции).

## Теория

Математическое ожидание, дисперсия, среднее квадратическое отклонение и коэффициент вариации суммы **независимых** случайных велечин: $$
\mu = M[\sum_i{X_i}] = \sum_i{M[X_i]}\\
\sigma^2 = D[\sum_i{X_i}] = \sum_i{D[X_i]}\\
\sigma=\sqrt{D[X]}\\
CV=\frac{\sigma}{\mu}
$$ Из лекции 2 - **производящей функцией распределения случайной величины** называется: $$
P_\zeta(z)=\sum_{n=0}^{\infty}p_nz^n
$$ **Некоторые свойства производящей функции**:

1.  $$M(\zeta)=P_\zeta^{'}(z)|_{z=1}$$
2.  $$D(\zeta)=P_\zeta^{''}(z)|_{z=1}+P_\zeta^{'}(z)|_{z=1}-(P_\zeta^{'}(z))^2|_{z=1}$$

### Данные варианта

```{r}
Variant<-12
set.seed(Variant) 
X1<-sample(c(1:20),5)
X2<-sample(c(3:100),5)
X3<-sample(c(0:40),5)
pp1<-runif(5)
p1<-pp1/sum(pp1)
pp2<-runif(5)
p2<-pp2/sum(pp2)
pp3<-runif(5)
p3<-pp3/sum(pp3)
```

### Рассчитаем теоретические значения по определению

```{r}
M_T <- function(X, P) { return(sum(X * P)) }
D_T <- function(X, P) { M <- M_T(X, P); return(sum(P * (X - M)^2)) }

M <- M_T(X1, p1) + M_T(X2, p2) + M_T(X3, p3)
D <- D_T(X1, p1) + D_T(X2, p2) + D_T(X3, p3)
sd <- sqrt(D)
k <- sd / M * 100

res <- data.frame(M, D, sd, k)
res
```

### Рассчитаем теоретические значения с помощью производящей функции

```{r}
#install.packages("polynom")
library(polynom)
pgf <- function(X, P) {
  res <- sample(0, max(X) + 1, replace = TRUE)
  for (i in 1:length(P)) {
    res[X[i] + 1] <- P[i]
  }
  return(polynomial(coef = res))
}

pgf_X = pgf(X1, p1) * pgf(X2, p2) * pgf(X3, p3)

M <- as.function(deriv(pgf_X))(1)
D <- as.function(deriv(deriv(pgf_X)))(1) + M - M^2
sd <- sqrt(D)
k <- sd / M * 100

res <- rbind(res, c(M, D, sd, k))
rownames(res) <- c("theory", "generating function")
res
```

## Численный расчет

```{r}
getValue <- function(X, P) {
  y <- runif(1)
  sum <- 0
  res <- 0
  for (i in 1:length(P)) {
    sum <- sum + P[i]
    if (y <= sum) {
      res <- X[i]
      break
    }
  }
  return(res)
}

actual <- c()
for (i in 1:100000) {
  actual <- c(actual, getValue(X1, p1) + getValue(X2, p2) + getValue(X3, p3))
}

M <- mean(actual)
sd <- sd(actual)
D <- sd^2
k <- sd / M * 100
res <- rbind(res, c(M, D, sd, k))
rownames(res) <- c("theory", "generating function", "experiment")
res
```

# Задание 2

Заданы три независимые целочисленные неотрицательные случайные величины $X_1,X_2,X_3$, распределенные по закону Пуассона, необходимо найти математическое ожидание, дисперсию, среднее квадратическое отклонение и коэффициент вариации случайной величины $X_1+X_2+X_3$ численно и теоретически. Параметры закона Пуассона для $X_1,X_2,X_3$ определить в соответствии с вариантом.

## Теория

Из [задания 1](#задание-1):
$$
\mu = M[\sum_i{X_i}] = \sum_i{M[X_i]}\\
\sigma^2 = D[\sum_i{X_i}] = \sum_i{D[X_i]}
$$

### Данные варианта
```{r}
Variant <- 12
set.seed(Variant)
a <- runif(3)
```

Примем, что $\tau=1$

### Теоретический расчет
```{r}
M <- sum(a)
D <- sum(a)
sd <- sqrt(D)
k <- sd / M

res <- data.frame(M, D, sd, k)
res
```

## Численный расчет

```{r}
n <- 10000
X <- rpois(n, a[1]) + rpois(n, a[2]) + rpois(n, a[3])
M <- mean(X)
sd <- sd(X)
res <- rbind(res, c(M, sd^2, sd, sd / M))
rownames(res) <- c("theory", "experiment")
res
```

# Задание 3

Обработка сообщения в специализированной ВС осуществляется $K$ последовательными программами. Длительность работы каждой программы представляет собой случайную величину, распределенную экспоненциально со средним значением $T=\frac{1}{\lambda}$.
Найти преобразование Лапласа-Стилтьеса распределения длительности обработки сообщения в ВС, его математическое ожидание и дисперсию. Также построить модель и провести численный расчет.

## Теория

Длительность обработки сообщения в ВС представляет собой сумму $K$ случайных велечин, обозначим её $Z$

Из [лекции 2](https://github.com/junaart/ForStudents/blob/master/KIS/Lection_2/Lection_2.ipynb) по свойству 9:
Если две независимые случайные величины $\zeta_1,\zeta_2$ имеют функции преобразования Лапласа-Стилтьеса $\beta_1(s),\beta_2(s)$, 
то случайная величина $\zeta_1+\zeta_2$ имеет преобразование Лапласа-Стилтьеса $\beta_1(s)\cdot\beta_2(s)$

Функция распределения экспоненциального распределения имеет вид:
$$
F\{X < x\} = 1 - e^{-ax}
$$
Тогда преобразование Лапласа-Стилтьеса экпоненциального распределения имеет вид:
$$
\mathcal{B}(F(t)) = \beta(s) = \int_0^\infty{e^{-st}dF(t)} = \int_0^\infty{e^{-st}\lambda e^{-\lambda t}dt} =
\lambda\int_0^\infty{e^{-(\lambda+s)t}dt} = \lambda\left.\left[-\frac{e^{-(\lambda+s)t}}{\lambda+s}\right]\right|_{t=0}^\infty =
\lambda\left[0+\frac{1}{\lambda+s}\right] = \frac{\lambda}{\lambda+s}
$$

Преобразование Лапласа-Стилтьеса суммы $K$ случайных величин, распределенных по экпоненциальному закону:
$$
\mathcal{B}(Z) =\mathcal{B}(\sum_{i=1}^KF_i(t)) = \prod_{i=1}^K\mathcal{B}(F_i(t)) = (\beta(s))^k = \frac{\lambda^K}{(\lambda+s)^K} =
\lambda^K(\lambda+s)^{-K}
$$

По свойству 8, если $\beta(s)$ - преобразование Лалпаса-Стилтьеса случайной велечины $\zeta$, то:
$$
M(\zeta) = -\beta^{'}(0)\\
D(\zeta) = \beta^{''}(0) - (\beta^{'}(0))^2
$$

Следовательно:
$$
M(Z) = -\beta^{'}(s)|_{s=0} = \left[\lambda^KK(\lambda+s)^{-K-1}\right]_{s=0}=\frac{K\lambda^K}{\lambda^{K+1}} = \frac{K}{\lambda}\\
D(Z) = \beta^{''}(0) - (\beta^{'}(0))^2 = \left[-\lambda^KK(K+1)(\lambda+s)^{-K-2}\right]_{s=0} - M(Z)^2 = -\frac{(K^2+K)\lambda^K}{\lambda^{K+2}} - \frac{K^2}{\lambda^2} = -\frac{K^2+K - K^2}{\lambda^2} = \frac{K}{\lambda^2}
$$

### Данные варианта

```{r}
Variant<-12
set.seed(Variant)
alpha<-runif(7)[7]
alpha
```

### Теоретический расчет

```{r}
k <- 10
M <- k / alpha
D <- k / alpha^2

res <- data.frame(M, D)
res
```

## Численный расчет

```{r}
n <- 100000
X <- 0
for (i in 1:k) { X <- X + rexp(n, rate=alpha) }

M <- mean(X)
D <- sd(X)^2

res <- rbind(res, c(M, D))
rownames(res) <- c("theory", "experiment")
res
```

# Задание 4

Доказать, что сумма величин, распределенных по закону Пуассона с параметрами $\alpha_1,\alpha_2,...$, распределена по закону Пуассона, также обосновать это экспериментально.

## Доказательство

Пусть даны две случайные велечины $\mu_1,\mu_2$, распределенные по закону Пуассона с параметрами $\alpha_1,\alpha_2$ соответственно.

Производящая функция случайной величины, распределенной по закону Пуассона (по [лекции 2](https://github.com/junaart/ForStudents/blob/master/KIS/Lection_2/Lection_2.ipynb)):
$$
P_\mu(z) = e^{-a(1-z)}
$$
Тогда, производящая функция суммы случайных велечин $\mu_1,\mu_2$ (по свойству производящей функции):
$$
P_{\mu_1+\mu_2}(z)=e^{-a_1(1-z)}e^{-a_2(1-z)} = e^{-(a_1+a_2)(1-z)}
$$
Это выражение является производящей функцией для случайной величины, распределенной по закону Пуассона с параметром $a_1 + a_2$. Используя свойство ассоциативности сложения получаем что сумма произвольного количества cлучайных величин распределенных по закону Пуассона также будет распределена по закону Пуассона.

## Экспериментальное обоснование

Пусть $\mu \sim \text{Pois}(\alpha)$, тогда:
$$
M(\mu) = \alpha\\
D(\mu) = \alpha
$$

```{r}
Variant <- 12
set.seed(Variant)
k <- 10
a <- runif(k)

M <- sum(a)
D <- sum(a)

res <- data.frame(M, D)

n <- 100000
x <- rpois(n, a[1])
for (i in 2:k){
  x <- x + rpois(n, a[i])
}

M <- mean(x)
D <- sd(x)^2
res <- rbind(res, c(M, D))
rownames(res) <- c("theory", "experiment")
res
```

# Задание 5

Серверная станция состоит из двух модулей питания. Время безотказной работы каждого из них распределено по показательному закону с одинаковыми параметрами:
$$
f(t) = \lambda e^{-\lambda t}
$$

$t$ - время работы одного модуля до первого отказа. Второй модуль питания включается сразу же после отказа первого. Определить плотность вероятности времени безотказной работы всей системы, а также математическое ожидание и дисперсию времени безотказной работы.

## Теория

Из [лекции 2](https://github.com/junaart/ForStudents/blob/master/KIS/Lection_2/Lection_2.ipynb):

Если заданы две независимые неотрицательные случайные величины $\zeta_1,\zeta_2$, то функция плотности распределения вероятностей композиции в виде суммы этих случайных величин $\zeta=\zeta_1+\zeta_2$ выразится:
$$
f_\zeta = \int_{A(\zeta)}^{B(\zeta)}f_{\zeta_1}(\zeta_1)\cdot f_{\zeta_2}(\zeta-\zeta_1)d\zeta_1
$$

Пределы интегрирования вычисляются:

$$
A(\zeta) = a + \frac{\zeta-(a+d)+|\zeta-(a+d)|}{2}\\
B(\zeta) = b + \frac{\zeta-(b+c)-|\zeta-(b+c)|}{2}\\
a\leq\zeta_1\leq b, c\leq\zeta_2\leq d
$$

В нашем случае:
$$
\zeta_1\in[0,\infty) \implies a = 0, b = \infty \\
\zeta_2\in[0,\infty) \implies c = 0, d = \infty \\
A(\zeta) = \lim_{d\to\infty}{\frac{\zeta-d+|\zeta-d|}{2}} = \lim_{d\to\infty}{\frac{\zeta-d-\zeta+d}{2}} = 0\\
B(\zeta) = \lim_{b\to\infty}{\left(b +\frac{\zeta-b-|\zeta-b|}{2}\right)} = \lim_{b\to\infty}{\left(b +\frac{\zeta-b+\zeta-b}{2}\right)} = \zeta
$$

Следовательно:
$$
f_\zeta = \int_0^\zeta{\lambda e^{-\lambda t_1} \lambda e^{-\lambda(\zeta-t_1)}dt_1} =
\lambda^2\int_0^\zeta{e^{-\lambda(t_1+\zeta-t_1)}dt_1} = \lambda^2\int_0^\zeta{e^{-\lambda\zeta}dt_1}=
\lambda^2e^{-\lambda\zeta}t_1|_{t_1=0}^\zeta = \lambda^2\zeta e^{-\lambda\zeta}\\
$$

Из лекции:
$$
M[\zeta] = \int_0^\infty{tdF(t)} = \lambda^2\int_0^\infty{t^2e^{-\lambda t}dt} = \lambda^2\left[-\frac{t^2e^{-\lambda t}}{\lambda} -
\frac{2te^{-\lambda t}}{\lambda^2}-\frac{2e^{-\lambda t}}{\lambda^3}\right]_{t=0}^\infty = \lambda^2\cdot\frac{2}{\lambda^3} = \frac{2}{\lambda}\\
D[\zeta] = \int_0^\infty{(t-M[\zeta])^2dF(t)} = \lambda^2\int_0^\infty{\left(t-\frac{2}{\lambda}\right)^2te^{-\lambda t}dt} = 
\lambda^2\int_0^\infty{\left(t^3-\frac{4t^2}{\lambda}+\frac{4t}{\lambda^2}\right)e^{-\lambda t}dt} =\\ = 
\lambda^2\left[-\frac{e^{-\lambda t}}{\lambda}\left(t^3-\frac{4t^2}{\lambda}+\frac{4t}{\lambda^2}\right) - 
\frac{e^{-\lambda t}}{\lambda^2}\left(3t^2-\frac{8t}{\lambda}+\frac{4}{\lambda^2}\right)
-\frac{e^{-\lambda t}}{\lambda^3}\left(6t - \frac{8}{\lambda}\right)-6\frac{e^{=\lambda t}}{\lambda^4}\right]_{t=0}^\infty = \\
= \lambda^2\left(\frac{4}{\lambda^4}-\frac{8}{\lambda^4}+\frac{6}{\lambda^4}\right) = \frac{2\lambda^2}{\lambda^4} = \frac{2}{\lambda^2}
$$

### Данные варианта
```{r}
Variant<-12
set.seed(Variant)
alpha<-runif(100)[77]
alpha
```

### Теоретический расчет
```{r}
M <- 2 / alpha
D <- 2 / alpha^2

res <- data.frame(M, D)
res
```

## Численный расчет
```{r}
n <- 100000
x <- rexp(n, alpha) + rexp(n, alpha)

M <- mean(x)
D <- sd(x)^2
res <- rbind(res, c(M, D))
rownames(res) <- c("theory", "experiment")
res
```
