---
title: "Лабораторная работа №7"
output: html_notebook
---
Кузнецов Григорий ИУ5-83Б Вар 12

# Задание
В однопроцессорную систему случайным образом поступают на выполнение $m$ разных типов программ, отличающихся известной трудоемкостью $Q_1,Q_2,...,Q_m$. Входящий поток простейший с интенсивностью $\lambda$.

Представив данную систему как одноканальную СМО с неограниченной очередью, вычислить среднее время обслуживания программ, считая длительность обслуживания случайной величиной (теоретически и экспериментально).

Реализовать алгоритм SPT, выбирая из очереди заявки в соответствии с их приоритетом по трудоемкости. Рассчитать среднее время обслуживания программ. Сравнить полученные результаты.

Реализовать алгоритм RR при заданном кванте времени $q$. Оценить среднее время обслуживания программ. Сравнить полученные результаты. Выяснить, как влияет величина кванта на среднее время обслуживания программ.

# Задание варианта
```{r}
Variant<-12
set.seed(Variant) 
m<-sample(c(6:20),1)
lambda<-runif(1,0.1, 2)
Q<-rexp(m,0.3)
q<-sample(c(1:4),1)
data.frame(m,q, lambda)
Q
```

# Вычисление среднего времени
Так как $\lambda > \mu$ поменяем $\lambda$
```{r}
mu <- 1 / mean(Q)
newLambda <- runif(1,0.05, mu)
```

$$
T_{сист} = \frac{1}{\mu(1-\rho)}
$$

```{r}
T_syst <- 1 / (mu * (1 - newLambda / mu))
T_syst
```

Проверим экспериментально

```{r}
library(methods)

setClass("state", slots = list(isBusy = "logical", queue = "list"))
addToQueue <- function(state, request) {
  state@queue <- c(state@queue, request)
  return(state)
}

setClass("event", slots = list(type = "character", time = "numeric", creationTime = "numeric"))
getEventTime <- function(events) {
  ret <- c()
  for (i in events) {
    ret <- c(ret, i@time)
  }
  return(ret)
}

events <- c()
currentTime <- 0
N <- 10000

state <- new("state", isBusy = FALSE, queue = list())

createEvent <- function(events, type, time, creationTime) {
  return(c(events, new("event", type = type, time = currentTime + time, creationTime = creationTime)))
}

completionTime <- c()

for (i in 1:N) {
  hasRequest <- FALSE
  for (j in events) {
    if (j@type == "requestCreated") {
      hasRequest <- TRUE
      break
    }
  }
  if (!hasRequest)
    events <- createEvent(events, "requestCreated", rexp(1, newLambda), currentTime)
  
  events <- events[order(getEventTime(events))]
  event <- events[[1]]
  events <- events[-1]
  currentTime <- event@time
  
  if (event@type == "requestCreated") {
    if (state@isBusy)
      state <- addToQueue(state, currentTime)
    else {
      state@isBusy <- TRUE
      events <- createEvent(events, "requestHandled", rexp(1, mu), currentTime)
    }
  }
  else if (event@type == "requestHandled") {
    completionTime <- c(completionTime, currentTime - event@creationTime)
    if (length(state@queue) > 0) {
      request <- state@queue[[1]]
      state@queue <- state@queue[-1]
      events <- createEvent(events, "requestHandled", rexp(1, mu), request)
    }
    else
      state@isBusy <- FALSE
  }
}

mean(completionTime)
```

# Алгоритм SPT

```{r}
events <- c()
currentTime <- 0
N <- 100000

state <- new("state", isBusy = FALSE, queue = list())
setClass("request", slots = list(creationTime = "numeric", Q = "numeric"))

completionTime <- c()

for (i in 1:N) {
  hasRequest <- FALSE
  for (j in events) {
    if (j@type == "requestCreated") {
      hasRequest <- TRUE
      break
    }
  }
  if (!hasRequest)
    events <- createEvent(events, "requestCreated", rexp(1, newLambda), currentTime)
  
  events <- events[order(getEventTime(events))]
  event <- events[[1]]
  events <- events[-1]
  currentTime <- event@time
  
  if (event@type == "requestCreated") {
    if (state@isBusy)
      state <- addToQueue(state, new("request", creationTime = currentTime, Q = sample(Q, 1)))
    else {
      state@isBusy <- TRUE
      events <- createEvent(events, "requestHandled", rexp(1, 1 / sample(Q, 1)), currentTime)
    }
  }
  else if (event@type == "requestHandled") {
    completionTime <- c(completionTime, currentTime - event@creationTime)
    if (length(state@queue) > 0) {
      minElement <- new("request", creationTime = 0, Q = Inf)
      minIndex <- 0
      for (j in 1:length(state@queue)) {
        if (state@queue[[j]]@Q < minElement@Q) {
          minElement <- state@queue[[j]]
          minIndex <- j
        }
      }
      state@queue <- state@queue[-j]
      events <- createEvent(events, "requestHandled", rexp(1, 1 / minElement@Q), minElement@creationTime)
    }
    else
      state@isBusy <- FALSE
  }
}

mean(completionTime)
```

# Алгоритм RR
```{r}
library(methods)

events <- c()
currentTime <- 0
N <- 10000

setClass("event", slots = list(type = "character", time = "numeric", creationTime = "numeric", timeLeft = "numeric", realCreationTime = "numeric"))
createEvent <- function(events, type, time, creationTime, realCreationTime, checkQ = TRUE) {
  endTime <- currentTime + time
  if (checkQ && time > q) endTime <- currentTime + q
  return(c(events, new("event", type = type, time = endTime, creationTime = creationTime, timeLeft = time, realCreationTime = realCreationTime)))
}
setClass("request", slots = list(creationTime = "numeric", timeLeft = "numeric", realCreationTime = "numeric"))

state <- new("state", isBusy = FALSE, queue = list())

completionTime <- c()

for (i in 1:N) {
  hasRequest <- FALSE
  for (j in events) {
    if (j@type == "requestCreated") {
      hasRequest <- TRUE
      break
    }
  }
  if (!hasRequest)
    events <- createEvent(events, "requestCreated", rexp(1, newLambda), currentTime, currentTime, FALSE)
  
  events <- events[order(getEventTime(events))]
  event <- events[[1]]
  events <- events[-1]
  currentTime <- event@time
  
  if (event@type == "requestCreated") {
    if (state@isBusy)
      state <- addToQueue(state, new("request", creationTime = currentTime, timeLeft = rexp(1, mu), realCreationTime = currentTime))
    else {
      state@isBusy <- TRUE
      events <- createEvent(events, "requestHandled", rexp(1, mu), currentTime, currentTime)
    }
  }
  else if (event@type == "requestHandled") {
    event@timeLeft <- event@timeLeft - (currentTime - event@creationTime)
    if (event@timeLeft > 0.01) {
      if (length(state@queue) > 0) {
        request <- state@queue[[1]]
        state@queue <- state@queue[-1]
        events <- createEvent(events, "requestHandled", request@timeLeft, currentTime, request@realCreationTime)
      }
      else {
        state@isBusy <- FALSE
      }
      state <- addToQueue(state, new("request", creationTime = currentTime, timeLeft = event@timeLeft, realCreationTime = event@realCreationTime))
    }
    else {
      completionTime <- c(completionTime, currentTime - event@realCreationTime)
      if (length(state@queue) > 0) {
        request <- state@queue[[1]]
        state@queue <- state@queue[-1]
        events <- createEvent(events, "requestHandled", request@timeLeft, currentTime, request@realCreationTime)
      }
      else
        state@isBusy <- FALSE
    }
  }
}

mean(completionTime)
```

Получаем следующие результаты:

| Случайная величина | SPT      | RR (q = 3)|
|:------------------:|:--------:|:---------:|
| 16.89376           | 15.33672 | 25.26929  |
